臺灣雲林地方法院刑事判決　　　　　　 95年度簡上字第204號
上　訴　人　甲○○
即　被　告
選任辯護人　李建忠律師
上列上訴人即被告因傷害案件，不服本院斗六簡易庭95年度六簡
字第428 號中華民國95年10月24日第一審簡易判決（聲請簡易判
決處刑書案號：95年度偵字第3584號）提起上訴，本院管轄第二
審之合議庭判決如下：
    主  文
原判決撤銷。
甲○○共同傷害人之身體，處有期徒刑參月，如易科罰金，以銀
元參佰元即新臺幣玖佰元折算壹日。
    犯  罪  事  實
一、甲○○於民國95年5 月11日凌晨2 時許，因縱放所飼養之犬
    隻在雲林縣斗六市○○里○○路莊敬陸橋附近奔馳，適有戊○○騎乘機車行經該處，為閃避突然衝出路面之犬隻而摔落
    地面，甲○○乃趨前喝叱戊○○何以車速這麼快等語，並與
    戊○○發生口角後，心生不悅而離去。嗣過約5 分鐘，甲○○與6 名不詳姓名年籍成年男子，共乘1 部藍色自用小貨車
    抵達前揭地點，竟共同基於傷害人身體之犯意聯絡，分持扳
    手、木棍等物品，朝戊○○頭部及身體各處毆打，甲○○於
    毆打戊○○之際，口中並稱要給你死等語，以加害生命、身
    體之事項恐嚇戊○○，致戊○○心生畏懼，戊○○並因此受
    有頭部外傷、多處擦傷及左前臂挫傷等傷害。
二、案經戊○○訴由雲林縣警察局斗六分局報告臺灣雲林地方法
    院檢察署檢察官偵查後聲請以簡易判決處刑。
    理  由
壹、證據能力部分：按「被告以外之人於審判外之言詞或書面陳
    述，除法律有規定者外，不得作為證據」，刑事訴訟法第15
    9 條第1 項定有明文。本件公訴人引用證人戊○○之警訊筆
    錄，被告之辯護人引用證人乙○○之警訊筆錄，該2 份警訊
    筆錄均屬於被告以外之人於審判外之陳述，而被告之辯護人
    及公訴人於審判程序中均不同意作為證據，是上開2 份證人
    之警訊筆錄，即不具備傳聞法則之例外，自均不得作為證據
    。
貳、實體部分：
一、認定犯罪事實所憑之證據及理由：
（一）戊○○於95年5 月11日凌晨確實因遭人毆打受有頭部外傷
      、多處擦傷、左前臂挫傷等傷害：
  １、戊○○於偵查中具結證稱：「有1 臺小貨車開過來，上面
      幾個人下來，加前座約有6 個人下車，拿修車的扳手及木
      棍下來打我，打我的頭及身體，我跌倒有右膝蓋擦傷，左
      腳是被打的」、「他用扳手打我的頭，其他人也是要朝我
      的頭打，但我有用手擋住」（偵卷第8 頁）。另其於本院
      審理中亦稱：「（問：他們是打你的什麼地方？）答：頭
      部，重點是頭部，手還有背都有打，不過傷得最重的就是
      頭部」、「因為那時候我被他踹在地上，他就一直打」等
      語（本院卷第53頁）。均明確表示當日因遭人毆打而受傷
      之事實。
  ２、而戊○○所受頭部外傷、多處擦傷（雙膝、左前額）、左
      前臂挫傷等傷害，亦有國立臺灣大學醫學院附設醫院雲林
      分院診斷證明書（警卷第11頁），在卷可為佐證，足認其
      於95年5 月11日凌晨確實因遭人毆打而受傷。
（二）關於戊○○受傷之發生情形：
  １、證人戊○○於偵查中證稱：「（95年5 月11日凌晨2 時左
      右）我剛下班，騎到莊敬橋附近時，有1 隻狗從路旁衝出
      來，我閃避不及滑倒，沒有撞倒狗，這位甲○○先生就走
      過來罵，說我怎麼騎車這麼快，我不理他，因為我很心疼
      我的車，過了大概5 分鐘左右，就有1 臺小貨車開過來，
      上面幾個人下來，加前座約有6 個人下車，拿修車的扳手
      及木棍下來打我，打我的頭及身體，我跌倒有右膝蓋擦傷
      ，左腳是被打的」、「有1 天我騎車經過他（指甲○○）
      家門口，他走出來，我有看到他」、「我摔車時，他騎腳
      踏車過來，罵我的期間他在那邊停了5 分鐘左右，我記憶
      很深刻，他就在車子旁邊，那邊燈光很亮，他用扳手打我
      的頭，其他人也是要朝我的頭打，但我有用手擋住」（偵
      卷第8 頁）。而其於本院審理中亦證稱：當天騎摩托車經
      過公正路，忽然有1 條狗衝出來，為了閃避那隻狗就滑倒
      摔車，被告騎腳踏車過來（本院卷第52頁至第53頁），問
      我為什麼要騎那麼快，然後就一直罵我（本院卷第53頁、
      第56頁），隔約5 分鐘被告又搭乘1 輛藍色小貨車，大概
      有5 到6 個人，一下車就開始打（本院卷第53頁、第57頁
      ）。「被告說要給我死這樣子，然後是用臺語」、「我會
      害怕，我現在連出門都覺得害怕，每天過著這種陰影也是
      很恐怖」（本院卷第53頁）、「邊打邊恐嚇」、「一邊打
      一邊罵」等情（本院卷第65頁）。足認戊○○確實於95年
      5 月11日凌晨2 時許，於騎乘機車經過案發地點時，為閃
      避突然衝出路面之犬隻，而摔倒在地，並與被告發生口角
      ，嗣遭被告帶同其餘6 名不詳姓名年籍成年男子毆打成傷
      。
  ２、而證人丙○○於偵查中證稱：「（戊○○）有點受傷，我
      去幫他把車子牽起來，沒有注意他哪邊受傷，想說趕快離
      開。車子牽起來後，待在那邊，因為車子不能動」、「那
      位先生（指甲○○）小貨車就開過來，沒有仔細看從哪邊
      下來，我看了就趕快跑掉了，下來的人差不多有6 個，都
      是中年人」、「（問：被告有在場嗎？）答：有，我看到
      他們接近後就跑掉了，跑掉之前我看到他們有拿東西要打
      人的樣子，說我帶狗出來散步有錯嗎」（偵卷第8 頁至第
      9 頁）。再丙○○於本院審理中亦證稱：「就一臺小貨車
      過來，然後就有人下車，打我們2 個，後來我先跑掉，因
      為戊○○那時候摔車，受傷跑不起來，然後有1 個人追我
      ，不過他沒追到」、「就為了閃被告的狗，然後戊○○就
      在我面前摔車，那時候他爬起來」、「就爬起來啊，他們
      2 個在理論，然後我那時候在旁邊，想說不要再吵了，之
      後被告就騎腳踏車走掉，然後沒多久小貨車就過來了」等
      情（本院卷第67頁）。證人丙○○所述案發經過與戊○○
      上開指訴均相一致，應堪信為真實。
（三）被告確實係與戊○○發生爭執並對其加害之人：
  １、證人戊○○於本院審理中稱：只記得當時被告的長相，不
      記得穿著，中年人30到40歲，蠻胖的身材，短髮沒有燙過
      ，身高比自己175 公分還矮，騎銀色腳踏車等語（本院卷
      第55頁至第56頁）。並堅稱：第一眼看到被告時，就是他
      ，沒有存疑，是依照體型跟面型、髮型認定，案發當時有
      面對面注視被告，而且因為摔車，剛好把機車牽到路燈下
      ，之後就直接帶警察去被告家，有停下來仔細的看一下，
      然後可以確認才跟警察講，所以可以確認是甲○○（本院
      卷第59頁至第60頁），「我可以很確定是，我親眼看到，
      我記憶深刻，是他」（本院卷第61頁）。戊○○既能清楚
      描述被告特徵，且於尋獲被告後即立刻報警，無任何遲疑
      猶豫，其指認自屬可採。
  ２、而證人丙○○於本院審理中亦稱：當時和戊○○理論的人
      ，就是在法庭上的被告甲○○（本院卷第67頁）。「（問
      ：來打你們的人也有包括被告甲○○嗎？）答：我認為有
      ，因為他有講一句話，然後我認為就是有」「他有說我帶
      狗出來是不行哦，我們當天晚上遇到有帶狗的，只有他一
      個人帶狗而已，沒有別人」（本院卷第68頁）。跟戊○○
      理論的人比戊○○胖一點，身高差不多，短髮（本院卷第
      70頁）。是依照體型、樣貌跟臉型指認（本院卷第73頁、
      第76頁至第77頁）。丙○○所確認行為者之特徵，與戊○○所述均相一致，況其與被告素不相識，亦毫無恩怨，決
      無自冒偽證刑責之險而故入人罪。其指認又與戊○○相符
      ，自堪採信。
  ３、況經隔離詰問結果，據乙○○表示，家中有1 部銀色腳踏
      車，供甲○○長女上下課使用（本院卷第51頁），而戊○○亦稱：被告所騎乘之腳踏車為銀色等情（本院卷第56頁
      ）。雖戊○○對於腳踏車前是否有籃子一節記憶不甚明確
      ，但其當時既然僅與被告發生口角，又關心自己機車損害
      情形，無法預見被告稍後會糾眾對其毆打，而蓄意觀察，
      是自無刻意留心此腳踏車細部構造之可能，其指認仍應認
      為可採。
二、對於被告有利證據不採納之理由：
（一）證人乙○○所述不足採信：
  １、證人乙○○於本院審理中雖證稱：95年5 月11日凌晨2 時
      ，甲○○沒有出門，在家睡覺。當晚有去鐘義雄家打牌，
      自己那天並沒有上班，打完大約1 點多（本院卷第46頁）
      。當天打牌完回家後，甲○○先去洗澡，後來換她去洗澡
      ，甲○○則在看電視，當晚她有下樓到客廳喝飲料，甲○○沒有吃東西或喝東西就睡覺了（本院卷第48頁）。並稱
      ：5 月份還沒有去工作，在待業中，是9 月才開始去工作
      等情（本院卷第49頁）。
  ２、然被告於詰問證人乙○○之前，經檢察官隔離詢問卻供稱
      ：95年5 月11日當天自己並無上班，而乙○○於當日晚上
      8 時40分左右下班，當時自己在雲林縣斗六市○○里鎮○
      路87之5 號朋友鐘義雄家打麻將，乙○○下班後就直接過
      去過去找他，直到1 點多2 人才離開，一起步行回家，回
      家後洗完澡，一點半就寢，就寢前喝2 杯藥酒云云（本院
      卷第41頁至第43頁）。
  ３、戊○○遭人毆打係發生於95年5 月11日凌晨2 時許，因此
      前一日應為5 月10日。而縱使上開被告與乙○○所描述的
      起居情形，都是指5 月10日晚上至5 月11日凌晨之作息情
      形，然2 人對於當日乙○○究竟有無上班、其係何時前往
      鐘義雄家以及返家後之生活情形等，均不一致。況公訴人
      以95年5 月15日之生活作息經過等，訊問被告並詰問乙○○，乃2 人所述細節竟仍與95年5 月11日相同，此實難不
      令人起疑，2 人先已有所勾串。再衡諸乙○○與被告已有
      2 年半之同居關係，目前仍共同生活中，依2 人之親密關
      係，其供述自然不免偏頗被告，故其證詞更應與其他事實
      相符，始得說服法院採信，然乙○○關於被告之不在場證
      明，既有上開明顯瑕疵，而有令人產生懷疑之動搖，自無
      法做為被告有利之認定。
（二）而戊○○關於案發當時衝出之犬隻究竟是屬於何種類型，
      雖前後有所不同，但考量當時其猝不及防，於摔倒後又專
      注於自己機車之損害，並隨即與被告發生口角而遭毆打，
      自無閒暇仔細辨識犬隻種類，因此其在本院所述狗是黃色
      、大型犬等情（本院卷第60頁、第62頁），應係事實。再
      戊○○與丙○○對於如何尋獲被告之經過，其供述細節雖
      有所不一，但就尋獲被告後，隨即報警並帶同員警到被告
      家一節，則屬一致。是2 人指認被告之經過，應堪採信。
      而被告雖另辯稱家中僅豢養1 條黃金獵犬及1 隻貓而已云
      云，然其空言否認，本院自無從為其有利之認定。又被告
      雖任職於王鏘汽車旅館，並提出服務證明書1 紙為證（本
      院卷第88頁），並辯稱：如果自己是行兇之人，戊○○怎
      又跑到王鏘汽車旅館云云。然戊○○與被告素不相識，自
      無從認知被告任職於何處，且戊○○亦稱其遭毆打後，雖
      曾一度跑到王鏘汽車旅館，但後來就跑到便利商店，並在
      那邊報警等待（本院卷第66頁），而被告等人後來因為他
      跑到便利超商就沒再追等情（本院卷第65頁）。足認戊○○在不知情的情形下跑到王鏘汽車旅館時，被告等人並未
      放棄追逐，而是等到戊○○跑進超商報警時，方才離去，
      戊○○所述之追逐過程亦與常情相符。
三、論罪科刑之理由：
（一）核上訴人即被告所為，係犯刑法第277條第1項之傷害罪。
（二）被告與姓名年籍不詳之6 名成年男子間，有犯意聯絡及行
      為分擔，均為共同正犯。
（三）公訴意旨雖認被告另犯刑法第305 條之恐嚇危害安全罪行
      ，惟被告係於毆打戊○○之際同時對其出言恐嚇，故恐嚇
      之危險行為應為傷害實害行為所吸收，不另成立恐嚇危害
      安全罪。
（四）新舊法比較：按被告行為後，刑法已於94年2 月2 日修正
      公布，並於95年7 月1 日生效施行。而刑法第2 條第1 項
      修正為「行為後法律有變更者，適用行為時之法律。但行
      為後之法律有利於行為人者，適用最有利於行為人之法律
      。」，採「從舊從輕」之原則，與修正前刑法第2 條採「
      從新從輕」之原則不同，有最高法院95年度第8 次刑事庭
      會議決議參照。又按刑法第2 條第1 項固有如上之規定，
      然若條文之修正無關乎處罰之輕重，僅為其他純文字之修
      正，即非該條所指之法律有變更，自毋庸依該規定為新舊
      法之比較，而依一般法律之適用原則，適用裁判時法，有
      最高法院95年度臺上字5589號、第5599號判決可參，就本
      件所涉刑法修正條文部分，爰比較如下：
  １、刑法第277 條第1 項之傷害罪，法定刑得處銀元1 千元以
      下罰金，據修正後刑法施行法增訂第1 條之1 ：「中華民
      國94年1 月7 日刑法修正施行後，刑法分則編所定罰金之
      貨幣單位為新臺幣。94年1 月7 日刑法修正時，刑法分則
      編未修正之條文定有罰金者，自94年1 月7 日刑法修正施
      行後，就其所定數額提高為30倍。但72年6 月26日至94年
      1 月7 日新增或修正之條文，就其所定數額提高為3 倍」
      及刑法第33條第5 款修正為：「主刑之種類如下：五、罰
      金：新臺幣1 千元以上，以百元計算之」等規定，是依修
      正後之法律，刑法第277 條第1 項所得科處之罰金刑最高
      額維持新臺幣3 萬元、最低額則提高為新臺幣1 千元，是
      比較修正前、後之刑罰法律，自以被告行為時關於科處罰
      金刑之法律較有利於被告。
  ２、修正施行前刑法第28條之規定為：「二人以上共同實施犯
      罪之行為者，皆為正犯」，修正施行後之規定則為：「二
      人以上共同實行犯罪之行為者，皆為正犯」，揆諸本條之
      修正理由係為釐清陰謀共同正犯、預備共同正犯是否合乎
      正犯之要件，即共同正犯並未涵蓋陰謀及預備共同正犯。
      而本件被告間及所幫助之正犯，其犯行非屬陰謀、預備共
      同正犯。是本條條文之修正，無關乎被告處罰之輕重。
  ３、被告於行為時即修正前刑法第41條第1 項前段規定：「犯
      最重本刑為五年以下有期徒刑以下之刑之罪，而受六個月
      以下有期徒刑或拘役之宣告，因身體、教育、職業、家庭
      之關係或其他正當事由，執行顯有困難者，得以一元以上
      三元以下折算一日，易科罰金」，又依95年5 月17日修正
      前罰金罰鍰提高標準條例第2 條規定，就其原定數額提高
      為100 倍折算1 日，則被告行為時之易科罰金折算標準，
      應以銀元3 百元折算1 日，經折算為新臺幣後，應以新臺
      幣9 百元折算為1 日。惟94年2 月2 日修正公布之刑法第
      41條第1 項前段則規定：「犯最重本刑為五年以下有期徒
      刑以下之刑之罪，而受六個月以下有期徒刑或拘役之宣告
      者，得以新臺幣1 千元、2 千元或3 千元折算1 日，易科
      罰金」。比較修正前後之易科罰金折算標準，以修正前之
      刑法規定，較有利於被告。綜上比較結果，應以被告行為
      時之法律較有利於被告。
（五）爰審酌被告僅因偶發爭執，竟於深夜率眾毆打被害人，造
      成被害人身心受創，暨其前並無犯罪之不良素行紀錄，然
      犯後猶矢口否認，態度不佳等一切情狀，量處如主文所示
      之刑，並諭知易科罰金之折算標準。
四、撤銷原審判決之理由：本件被告係於毆打戊○○之同時，對
    其出言恐嚇，故恐嚇之危險行為應為傷害之實害行為所吸收
    ，已如上述，原審認為應構成數罪併罰，尚有未洽。被告上
    訴否認犯行雖無理由，惟原審既有上開未當，自應由本院將
    原判決撤銷改判。
五、適用之法律
（一）刑事訴訟法第455 條之1 第3 項、第1 項、第369 條第1
      項前段、第364條、第299條第1項前段。
（二）刑法第2 條第1 項前段、第277 條第1 項、第28條、修正
      前刑法第41條第1 項前段。
（三）中華民國刑法施行法第1 條之1 ，修正前罰金罰鍰提高標
      準條例第2 條，現行法規所定貨幣單位折算新臺幣條例第
      2 條。
本案經檢察官丁○○到庭執行職務
中　　華　　民　　國　　96　　年　　3 　　月　　15　　日
                  刑事第三庭    審判長法  官 劉 國 賓
                                      法  官 廖 淑 華
                                      法  官 王 素 珍
以上正本證明與原本無異。
不得上訴。
                                      書記官 李 達 成
中　　華　　民　　國　　96　　年　　3 　　月　　15　　日
中華民國刑法第277條第1項
（普通傷害罪）
傷害人之身體或健康者，處3 年以下有期徒刑、拘役或1 千元以
下罰金。
犯前項之罪因而致人於死者，處無期徒刑或7 年以上有期徒刑；
致重傷者，處3 年以上10年以下有期徒刑。
